臺灣屏東地方法院刑事判決　　　　　　　 96年度訴字第429號
公　訴　人　臺灣屏東地方法院檢察署檢察官
被　　　告　乙○○
　　　　　　　　　　　（現於臺灣屏東戒治所強制戒治中）
上列被告因搶奪案件，經檢察官提起公訴（96年度偵字第1788號
），本院判決如下：
    主  文
乙○○共同意圖為自己不法之所有，而搶奪他人之動產，累犯，
處有期徒刑壹年貳月。
    事  實
一、乙○○前於民國91年間因竊盜案件，經臺灣高雄地方法院以
    91年度易字第4050號判決判處應執行有期徒刑4 月確定；復
    於93年間因竊盜案件，經本院以93年度易字第751 號判決判
    處有期徒刑3 月確定，前開有期徒刑接續執行，於95年2 月
    22日縮刑期滿執行完畢。詎其猶不知悔改，於95年4 月5 日
    ，乙○○與丙○○參加屏東市某廟會抬轎活動後，因其2 人
    身上金錢所剩不多，遂共同意圖為自己不法之所有，本於搶
    奪之犯意聯絡，由乙○○騎乘向他人借得車牌號碼不詳之重
    型機車搭載丙○○，四處尋找作案對象，於同日20時20分許
    ，行經屏東市○○路與上海路口時，見甲○○手持紅色提袋
    與友人步行路邊，認有機可趁，遂由乙○○騎車靠近甲○○
    ，再由丙○○趁甲○○不及防備之際，出手奪取甲○○所有
    之上開紅色提袋1 只（內有現金新臺幣【下同】1,200 元、
    數位相機1 台、禮券約2,000 元、玉山銀行、國泰世華銀行
    、中國信託銀行及台新銀行信用卡各1 張、郵局金融卡1 張
    、汽車駕照及健保卡等物），得手後，其2 人旋即騎乘上開
    機車匆匆逃離現場，除所竊得之現金1,200 外，丙○○並將
    所竊之NOKIA6110 型手機持至高雄市○○○路107 號「鍾樺
    通訊行」變賣得款3,800 元後，由其2 人朋分花費用畢，其
    餘物品則於返回高雄途中沿路丟棄。嗣經甲○○報警處理，
    經警循線追查而查獲，並扣得NOKIA6110 型手機1 支（業已
    發還甲○○，丙○○涉案部分，業已另行審結）。
二、案經屏東縣警察局屏東分局報請臺灣屏東地方法院檢察署檢
    察官偵查起訴；嗣乙○○於本院審理時逃匿，經本院於96年
    5 月3 日發布通緝，於96年6 月21日經警緝獲歸案。
    理  由
壹、程序方面：
一、按刑事訴訟法新制採改良式當事人進行主義，為保障被告防
    禦權及維護直接審理與言詞審理原則，刑事訴訟法第159 條
    第1 項規定：「被告以外之人於審判外之言詞或書面陳述，
    除法律有規定者外，不得作為證據。」酌採英美法之傳聞法
    則。復於第159 條之1 至第159 條之5 增設例外規定，以應
    實務需要，俾符實體真實發現之訴訟目的。是以，證人即共
    同被告丙○○之警詢筆錄，係被告以外之人於審判外之書面
    陳述，依上開規定，原則上均不得作為證據。
二、次按被告以外之人（包括證人、鑑定人、告訴人、被害人及
    共同被告等）於審判外之陳述雖不符前4 條之規定，而經當
    事人於審判程序同意作為證據，法院審酌該言詞陳述或書面
    陳述作成時之情況，認為適當者，亦得為證據；當事人、代
    理人或辯護人於法院調查證據時，知有第159 條第1 項不得
    為證據之情形，而未於言詞辯論終結前聲明異議者，視為有
    前項之同意，刑事訴訟法第159 條之5 定有明文。立法意旨
    在於傳聞證據未經當事人之反對詰問予以核實，原則上先予
    排除。惟若當事人已放棄反對詰問權，於審判程序中表明同
    意該等傳聞證據可作為證據；或於言詞辯論終結前未聲明異
    議，基於尊重當事人對傳聞證據之處分權，及證據資料愈豐
    富，愈有助於真實發見之理念，且強化言詞辯論主義，使訴
    訟程序得以順暢進行，上開傳聞證據亦均具有證據能力。本
    件證人甲○○、林義芳、郭哲劭固均曾於警詢中為陳述，其
    性質雖均屬傳聞證據，且查無符合刑事訴訟法第159 條之1
    至之4 條之情形，惟其等所為之上開警詢筆錄內容，業經檢
    察官及被告表示同意具有證據能力。且經本院審判程序時予
    以提示並告以要旨，檢察官及被告均已知上述筆錄乃傳聞證
    據，而於言詞辯論終結前均未對該等筆錄內容異議，依上開
    規定，其等於警詢中之證言應具有證據能力。
三、再按被告以外之人於偵查中向檢察官所為陳述，除顯有不可
    信之情況者外，得為證據，同法第159 條之1 第2 項定有明
    文。偵查中對被告以外之人（包括證人、鑑定人、告訴人、
    被害人及共同被告等）所為之偵查筆錄，或被告以外之人向
    檢察官所提之書面陳述，性質上均屬傳聞證據。惟現階段刑
    事訴訟法規定檢察官代表國家偵查犯罪、實施公訴，依法其
    有訊問被告、證人及鑑定人之權，證人、鑑定人且須具結，
    而實務運作時，檢察官偵查中向被告以外之人所取得之陳述
    ，原則上均能遵守法律規定，不致違法取供，其可信度極高
    ，職是，被告以外之人前於偵查中已具結而為證述，除反對
    該項供述得具有證據能力之一方，已釋明「顯有不可信之情
    況」之理由外，不宜以該證人未能於偵查中接受他造之反對
    詰問為由，即遽指該證人於偵查中之陳述不具證據能力。本
    件證人即共同被告丙○○於偵查中之供述，已依法具結，其
    未曾提及檢察官在偵查時有不法取供之情形，且被告亦未曾
    釋明上開證述有何顯不可信之情況，是以，上開證人等於偵
    查中之證述，依刑事訴訟法第159 條之1 第2 項之規定，自
    得為證據。
貳、實體方面：
一、訊據被告乙○○矢口否認有何搶奪之犯行，辯稱：伊於95年
    4 月5 日當天在桃園，伊不認識丙○○，丙○○是透過朋友
    知道伊綽號「白目」，因伊與丙○○打過架，故遭丙○○誣
    陷云云。經查：
(一)、上開事實，業據證人即共同被告丙○○於偵查中及本院審理
    時具結證稱：伊與乙○○是在案發前1、2月認識的，是透過
    從事廟會活動的朋友認識的，案發當天伊與乙○○來屏東參
    加廟會抬轎活動，活動結束後，乙○○騎乘向他人借得之機
    車搭載伊，一邊提議一邊騎車尋找作案的對象；是乙○○騎
    車，伊下手行搶，搶了1 位女子的皮包等語明確（見偵卷第
    19頁、本院卷二第20至21頁），核與證人即被害人甲○○於
    警詢時證述：於95年4 月5 日20時20分許，伊在屏東市○○
    路與上海路口被搶，有2 名歹徒騎乘機車在伊後面，由後座
    之歹徒出手搶走粉紅色手提袋，內有現金約1,200 元、數位
    相機1 台、NOKIA6110 型手機1 支、禮券約2,000 元、玉山
    銀行、國泰世華銀行、中國信託銀行及台新銀行信用卡各1
    張、郵局金融卡1 張、汽車駕照及健保卡等語（見警卷第23
    至24頁）、證人即「鍾樺通訊行」負責人林義芳、店員郭哲
    邵於警詢時證述：確有收購NOKIA6110 型手機1 支等語大致
    相符（見警卷第10至12頁、第15至18頁）。此外，復有內政
    部警政署刑事警察局95年11月5 日刑紋字第0950174500號鑑
    驗書暨照片6 幀、行動電話讓渡切結書、鍾樺通訊行之營利
    事業登記證、贓物認領保管單各1 紙在卷可證。再參酌證人
    丙○○上開證詞，其內容猶述及自己犯罪之事實，並未避重
    就輕將責任推諉於被告，是倘非屬實，其豈會為此不利於己
    之證述，足認證人丙○○上開證述，應與事實相符，堪以採
    信。
(二)、被告雖否認有何搶奪犯行，並以前揭情詞置辯，惟查：
 1、被告與證人丙○○係因參加廟會八家將活動而結識，且於95
    年初起至96年6 月下旬止，先後與女友丁○○在被告位於高
    雄鳳山住處或屏東租屋處同居等情，業據證人即被告女友丁○○於本院審理時證述明確（見本院卷二第19頁）。參以證
    人丙○○亦證述：伊係透過從事廟會活動之友人介紹而認識
    被告，被告係住在鳳山那邊等語甚明（見本院卷二第20頁）
    ，堪信證人丙○○證稱：伊與被告係在案發前約1 、2 個月
    認識的等語屬實。是被告辯稱：不認識證人丙○○云云，顯
    與事實不符，尚難採信。
 2、再被告於本院審理時雖另供稱：丙○○於93年或94年間曾欺
    負伊朋友之弟弟，伊與朋友找了一些人去打丙○○，但沒有
    打到丙○○，有打到丙○○朋友，當時伊不是帶頭的人，伊
    是跟在後面追，伊朋友及他弟弟都喊我「自目」，所以丙○○知道伊綽號「自目」，伊與丙○○不認識，從沒有連絡過
    云云（見本院卷二第44至45頁）。然觀之被告上開供述內容
    ，伊僅係跟隨他人前去找證人丙○○尋仇，並未出手毆打證
    人丙○○，更非該次鬥毆事件之主事者，與證人丙○○亦不
    相識，是證人丙○○倘有設詞誣陷之情，其對象理應為被告
    之友人或友人之弟弟始符常情。況證人丙○○前於95年間即
    因另件搶奪案件經偵查、起訴，並經臺灣高雄地方法院以95
    年度訴字第4532號判決判處罪刑在案，有該判決1 件附卷可
    考（見本院卷一第40頁），是倘被告上開所陳為真，則上開
    搶奪案件距鬥毆事件之時間既較接近，何以證人丙○○未在
    該次偵、審時誣指被告為共犯，反遲至本案始供述被告係共
    犯。是被告上開所辯，顯係臨訟卸責之詞，不足採信。
 3、證人丁○○固於本院審理時證稱：於95年4 月5 日當天，伊
    與被告2 人都在高雄的家裡沒有出門云云。然被告於本院審
    理時卻供稱：95年4 月5 日當天，伊和女友去桃園，在桃園
    做粗工云云，是觀之證人丁○○、被告2 人就案發當日身在
    何處之供詞，既有齟齬之處，自難僅憑證人丁○○上開證述
    ，即逕採為被告有利之認定。
(三)、綜上所述，勾稽互核，本件事證明確，被告犯行已堪認定。
二、按行為後法律有變更者，適用行為時之法律。但行為後之法
    律有利於行為人者，適用最有利於行為人之法律，刑法第2
    條第1 項定有明文。再按行為後法律有變更者，應將行為時
    之法律與裁判時之法律比較適用最有利於行為人之法律；又
    新舊刑法關於刑之規定，雖同採從輕主義，惟比較時仍應就
    罪刑有關之共犯、未遂犯、連續犯、牽連犯以及累犯加重、
    自首減輕、暨其他法定加減原因、與加減比例等一切情形，
    綜其全部之結果，而為比較，再適用有利於行為人之法律處
    斷，而不得一部割裂分別適用不同之新舊法（最高法院24年
    上字第4634號、29年上字第964 號判例意旨、95年第8 次刑
    事庭會議決議參照）。本件被告行為後，94年2 月2 日修正
    之刑法業已於95年7 月1 日施行，本案論罪科刑所適用之刑
    法法律有所變更，茲詳述如下：
(一)、修正後刑法第28條關於共同正犯之規定，已由原規定「2 人
    以上共同實施犯罪之行為者，皆為正犯」，修正為「2 人以
    上共同實行犯罪之行為者，皆為正犯」，即將舊法之「實施
    」修正為「實行」。原「實施」之概念，包含陰謀、預備、
    著手及實行等階段之行為，修正後僅共同實行犯罪行為始成
    立共同正犯。是新法共同正犯之範圍已有限縮，排除陰謀犯
    、預備犯之共同正犯。新、舊法就共同正犯之範圍既因此而
    有變動，自屬犯罪後法律有變更，而非僅屬純文字修正，應
    有新、舊法比較適用之問題（最高法院96年度台上字第934
    號判決意旨參照）。本件被告乙○○、丙○○2 人係基於共
    同犯罪之意思，而參與犯罪構成要件行為，不論新舊法，均
    構成共同正犯，比較新舊法結果，修正後之規定，對被告並
    無較有利之情形，自應依被告行為時即修正前之規定論斷。
(二)、修正後刑法第47條、第49條關於累犯之規定，以出於故意再
    犯有期徒刑以上之罪者為限，並增訂強制工作免其執行或執
    行完畢後，5 年內故意再犯有期徒刑以上之罪者，以累犯論
    之規定；且刪除「依軍法」受裁判者，不適用累犯之規定，
    以求司法與軍法一致。是以，修正後之累犯範圍已有所減縮
    及擴張，當屬科刑規範事項之變更，應有新、舊法比較適用
    之問題。本件被告乙○○於有期徒刑執行完畢後5 年內故意
    再犯本件有期徒刑以上之罪，不論依修正前之刑法第47條，
    或修正後刑法第47條第1 項規定，均構成累犯，比較新舊法
    結果，修正後之規定，對被告並無較有利之情形，自應依被
    告行為時即修正前之規定論斷。
(三)、本院綜合比較結果，上開修正後刑法規定，對被告並非較為
    有利，依刑法第2 條第1 項前段之規定，本件論罪科刑所適
    用之刑法法律，應一體適用行為時法即修正前之刑法論斷。
三、核被告所為，係犯刑法第325 條第1 項普通搶奪罪。被告與
    證人丙○○就上開犯行，有犯意聯絡及行為分擔，為共同正
    犯。又被告前於91年間因竊盜案件，經臺灣高雄地方法院以
    91 年 度易字第4050號判決判處應執行有期徒刑4 月確定；
    復於93年間因竊盜案件，經本院以93年度易字第751 號判決
    判處有期徒刑3 月確定，前開有期徒刑接續執行，於95年2
    月22日縮刑期滿執行完畢，有臺灣高等法院被告前案紀錄表
    1 紙在卷可考，其受有期徒刑之執行完畢，5 年內再犯本件
    有期徒刑以上之罪，為累犯，應依法加重其刑。爰審酌被告
    正值青年，不思以正當方法賺取財物，竟貪圖不法利益，飛
    車搶奪之手段對被害人及道路使用者之安全均有重大危害，
    惡行非輕，且犯後猶飾詞圖卸，毫無悔意，惟念所得財物價
    值非鉅，部分已返還被害人，並兼衡其智識程度、生活狀況
    等一切情狀，量處如主文所示之刑。
四、另被告犯罪後，中華民國九十六年罪犯減刑條例業於96年6
    月15日公布，並於96年7 月16日起施行，而被告上開犯罪時
    點，固在96年4 月24日之前，且所犯之罪核與該條例第2 條
    第1 項之規定相符，復無同條例第3 條限制減刑之除外情事
    存在，惟按本條例施行前，經通緝而未於中華民國96年12月
    31日以前自動歸案接受偵查、審判或執行者，不得依本條例
    減刑，中華民國九十六年罪犯減刑條例第5 條定有明文。查
    本件被告前經本院依法傳喚、拘提未到，而經本院於96年5
    月3 日以96年屏院惠刑陽緝字第107 號通緝書發布通緝，嗣
    經屏東縣警察局屏東分局警員於96年6 月21日緝獲等情，有
    上開通緝書、該局通緝案件報告書各1 份在卷可稽，是被告
    於中華民國九十六年罪犯減刑條例施行前經通緝，而未於中
    華民國96年12月31 日 以前自動歸案接受審判，依中華民國
    九十六年罪犯減刑條例第5 條規定，自無從予以減刑，附此
    敘明。
據上論斷，應依刑事訴訟法第299 條第1 項前段，刑法第28條（
修正前）、第325 條第1 項、第47條（修正前），判決如主文。
本案經檢察官許英輝到庭執行職務。
中　　華　　民　　國　　96　　年　　12　　月　　31　　日
                  刑事第二庭  審判長法　官  黃國永
                                    法  官  陳海寧
                                    法  官  蘇碧珠
以上正本證明與原本無異。
如不服本判決應於收受本判決送達後10日內向本院提出上訴書狀
，其未敘述上訴理由者，並得於提起上訴後10日內向本院補提理
由書狀（均須按他造當事人之人數附繕本）「切勿逕送上級法院
」
中　　華　　民　　國　　96　　年　　12　　月　　31　　日
                                    書記官  賀燕花
附錄本案論罪科刑法條全文
中華民國刑法第325條第1項：
意圖為自己或第三人不法之所有，而搶奪他人之動產者，處 6 月
以上 5 年以下有期徒刑。
